【裁判字號】    90,訴,1012
【裁判日期】    900528
【裁判案由】    違反森林法
【裁判全文】
臺灣臺中地方法院刑事判決                         九十年度訴字第一０一二號
    公  訴  人  臺灣台中地方法院檢察署檢察官
    被      告  乙○○
                甲○○
右列被告因違反森林法案件，經檢察官提起公訴（九十年度偵字第一六一八號），本
院判決如左：
    主  文
乙○○、甲○○共同竊盜，各處有期徒刑陸月，如易科罰金，均以參佰元折算壹日。
    事  實
一、甲○○於民國 (下同）九十年一月九日十四時三十分許，駕駛其所有之車號Ｘ九
    ─六九五三號自用小貨車，附載乙○○，至臺中縣和平鄉○○○路二十六點五公
    里處，即下車徒步行至路旁大甲溪河床，屬於行政院農業委員會林務局東勢林區
    管理處麗陽工作站（以下稱麗陽工作站）所轄管國有林班地區域內，因見麗陽工
    作站實力支配下而價值共計新臺幣 (下同）一萬六千五百七十二元之梢楠木六節
    （每節均長二點一公尺）置於該處河床上，遂基於共同意圖為自己不法之所有之
    犯意聯絡，二人合力以徒手竊得上開梢楠木，並搬運至甲○○所駕駛之上開自用
    小貨車上。嗣於九十年一月九日十九時十分許，甲○○駕駛上開車輛附載乙○○
    ，載運上開梢楠木行經臺中縣和平鄉○○路之臺中縣警察局和平分派出所前時，
    為警查獲，並扣得上開梢楠木。
二、案經臺中縣警察局和平分局報請臺灣臺中地方法院檢察署檢察官偵查起訴。
    理  由
一、訊據被告二人矢口否認右揭犯行，被告甲○○辯稱：「九十年一月九日下午那天
    是要去谷關找朋友，看有漂流而擱置於河床上之木頭才撿拾要回去自用。」、「
    不是偷木材」云云，被告乙○○辯稱：「木材不是我搬上車，都是甲○○搬的。
    」云云。經查：
１、被告二人有於右揭時地共同搬運上開梢楠木至被告甲○○之上開自用小貨車上之
    事實，業據被告在警訊中、在檢察官訊問時及於九十年五月二日在本院訊問時供
    承在卷，互核相符，並有相片十七張、現場圖、贓物認領保管單、麗陽工作站函
    各一件附於偵查卷可按，足認屬實，被告乙○○在本院審理時嗣改供稱並未共同
    搬運林木云云，並非可採。
２、據麗陽工作站函所載，被告二人搬運上開林木之地點，係屬麗陽工作站所轄區域
    內，並非臺中縣政府漂流木指定承撈區。縱上開林木係因山洪沖激等原因，而沖
    移其原來位置，若該林木之位置仍在該林區內，仍屬該林區內之物品，自不得謂
    國有林業主管機關已失其管領力 (參照臺灣南投地方法院刑事裁判書彙編八五年
    第二期第三三五頁至第三三七頁所載該院八十五年易字第一一六０號刑事判決見
    解），故被告二人趁麗陽工作站不知之際，將上開梢楠木搬運以置於自己實力支
    配之下，顯係竊盜。
３、依現場圖所載位置，並參照相片上所攝上開梢楠木之情形，尚難認上開梢楠木係
    被告二人在森林中所砍伐，被告應係以未破壞森林之林相及功能之方式竊取上開
    梢楠木。
    綜上所述，被告二人上開辯解無非卸責之詞，不足採信。右揭犯行，事證明確，
    洵堪認定。
二、按依森林法之立法意旨，在於保護成長中之森林，被他人砍伐之樹木已與林地分
    離，雖仍在森林內，竊取之者，自不能認為竊取森林主產物，應成立普通竊盜罪
    (臺灣高等法院暨所屬法院五十八年度法律座談會刑事類第二十號)。被告二人所
    竊取之林木，既非以破壞森林功能及林相之方式為之，已如前述，核被告二人所
    為，係犯刑法第三百二十條第一項之竊盜罪，公訴人認被告係犯森林法第五十二
    條第一項第四款前段、第六款之結夥二人竊取森林主產物，為搬運贓物使用車輛
    之罪，其起訴法條容有未洽，應予變更。被告二人對於犯罪之實施，有犯意聯絡
    及行為分擔，均為共同正犯。爰審酌被告二人犯罪之動機、智識程度、手段、所
    竊取之上開林木價值為一萬六千五百七十二元及其犯後態度等一切情狀，各量處
    如主文所示之刑，以示懲儆。又刑法第四十一條第一項規定已於九十年一月十日
    修正公布，並自九十年一月十二日起生效，被告行為後法律有變更，比較新舊法
    ，應依刑法第二條第一項前段之規定，適用對被告較有利之修正後刑法第四十一
    條第一項前段之規定，審酌其身體、教育、職業、家庭之關係，就被告二人所處
    之有期徒刑，均依法諭知易科罰金之折算標準。
三、據上論斷，應依刑事訴訟法第二百九十九條第一項前段、第三百條、刑法第二條
    第一項前段、第二十八條、第三百二十條第一項、修正後第四十一條第一項前段
    、罰金罰鍰提高標準條例第一條前段、第二條，判決如主文。
中      華      民      國      九十      年    五    月    二十八      日
                                臺灣臺中地方法院刑事第二庭
                                    法  官  羅  永  安
右正本證明與原本無異。
如不服本判決，應於判決送達後十日內向本院提出上訴狀，上訴於臺灣高等法院臺中
分院（ 須附繕本）。
                                    書記官
中      華      民      國      九十      年    五    月    二十九      日
附錄本案論罪科刑實體法條文
刑法第三百二十條
意圖為自己或第三人不法之所有，而竊取他人之動產者，為竊盜罪，處五年以下有期
徒刑、拘役或五百元以下罰金。
意圖為自己或第三人不法之利益，而竊佔他人之不動產者，依前項之規定處斷。
前二項之未遂犯罰之。


司法院資訊處製作；財團法人民間司法改革基金會備份。
